臺灣高等法院臺中分院刑事判決
                                   109年度上訴字第2825號
上  訴  人
即  被  告  DANG DUC ANH（中文名：鄧德英）




指定辯護人  本院公設辯護人陳秋靜
上列上訴人因殺人等案件，不服臺灣臺中地方法院109年度重訴
字第1403號，中華民國109年10月29日第一審判決（起訴案號：
臺灣臺中地方檢察署109年度偵字第9783號），提起上訴，本院
判決如下：
    主    文
原判決關於DANG DUC ANH殺人部分撤銷。
DANG DUC ANH犯殺人罪，處有期徒刑拾叄年陸月，並應於刑之執
行完畢或赦免後，驅逐出境。
    犯罪事實
一、DANG DUC ANH（越南籍，中文名：鄧德英，以下外籍人士均
    逕稱中文名）與Z00000 0000 00000（越南籍，中文名：阮
    ○○）均為外籍移工，二人於民國109年3月22日前一週左右
    ，開始在臺中市○○區○○街00○0號（下稱甲屋）5樓居住
    ，並在同一工地工作；鄧德英與Z000 000 0000（越南籍，
    中文名：團○○，另經檢察官簽分偵辦）同住一房間，阮○
    ○則與Z000 000 0000（越南籍，中文名：潘○○）同住一
    房間，鄧德英、團○○、潘○○並均為逃逸外籍移工。因鄧
    德英認阮○○會在工作時向其借用工具不還、於居所時則會
    在其洗澡時故意敲門、將其放在洗衣機之待洗衣物倒出，而
    覺遭阮○○欺負。於109年3月22日下午4、5時許，鄧德英在
    上開住處房間內，施用第二級毒品甲基安非他命後（涉犯施
    用毒品罪部分，另經臺灣臺中地方法院以109年度毒聲字198
    號裁定令入勒戒處所觀察、勒戒），因潘○○之女友Z00000
&ZZZZ; &ZZZZ; 000 000（越南籍，中文名：阮○○）前來找潘○○
    ，故阮
    ○○即至鄧德英之房內睡覺，並曾作勢要毆打鄧德英，鄧德
    英見狀則與團○○外出吃晚餐，嗣鄧德英再次返回房間後，
    阮○○躺在房間內之地板上玩手機，鄧德英則躺在一旁睡覺
    ，然鄧德英認阮○○以腳挑釁，心生不滿，其明知人類胸腹
    部有重要器官，倘遭利刃刺入將導致死亡結果，竟仍基於殺
    人之犯意，持客觀上對人之生命、身體構成威脅，具有危險
    性之凶器水果刀1把猛刺阮○○之胸腹部等共約5刀，使阮○
    ○受有左側前胸壁開放性傷口伴有穿刺入胸腔、上腹壁開放
    性傷口併穿刺到腹腔、下背部和骨盆未明示開放性傷口併穿
    刺到後腹腔等共5處穿刺性銳器傷之傷害。鄧德英行兇後，
    阮○○踉蹌逃進其與潘○○之房間，向潘○○及其女友阮○
    ○求救，阮○○乃致電某姓名、年籍不詳、綽號「阿芳」之
    越南餐廳老闆娘，請其幫忙報警。潘○○則走出房間，質問
    鄧德英為何行兇，鄧德英又另基於傷害之犯意，持水果刀1
    把刺向潘○○之左腹部，使潘○○受有左側前胸壁開放性傷
    口之傷害（鄧德英傷害部分經臺灣臺中地方法院判處有期徒
    刑2月，如易科罰金，以新台幣1000元折算1日，於本院撤回
    此部分上訴）。此際，在場之逃逸外籍移工Z000 00 000000
    （越南籍，中文名：阮○○）見狀，上前將鄧德英手中之水
    果刀奪下，團○○遂將鄧德英叫到甲屋4樓，向居住於甲屋4
    樓之另名外籍移工Z00000 000 00000（越南籍，中文名：阮
    ○○，涉嫌藏匿人犯部分，經檢察官以109年度偵字第28112
    號為不起訴處分）聲稱他們樓上跟人打架，有警察會來等語
    ，阮○○遂借款新臺幣（下同）1千元予鄧德英，團○○並
    告知鄧德英可以前往彰化縣○○鄉○○路0段000號之○○人
    力仲介公司員工宿舍（下稱乙屋）投靠一姓名、年籍不詳、
    綽號「阿德」之人，鄧德英並向阮○○在場之友人Z0 00000
&ZZZZ; &ZZZZ; 0000（越南籍，中文名：馬○○，涉嫌藏匿人犯部
    分，經檢
    察官以109年度偵字第28112號為不起訴處分）借用外套穿上
    以掩飾衣物上之血跡，再由團○○拜託另一名外籍移工即其
    來訪之友人Z0 00 00000 000（越南籍，中文名：范○○，
    涉嫌藏匿人犯部分，經檢察官以109年度偵字第28112號為不
    起訴處分），於同日20時39分許騎電動腳踏車將鄧德英載至
    清水火車站，俟鄧德英到達清水火車站後，旋即搭乘不知情
    之陳○○所駕駛之車牌號碼000-0000號計程車至乙屋，並投
    宿於該處。阮○○雖經送往光田綜合醫院沙鹿院區急救，仍
    因心臟及肺臟穿刺，致左側血胸和心包膜填塞，而於同日21
    時35分傷重不治。臺灣臺中地方檢察署檢察官乃指揮臺中市
    政府警察局清水分局員警，先於甲屋4樓陽臺扣得鄧德英犯
    案用之水果刀1把，復於翌日（23日）15時24分在乙屋拘提
    鄧德英到案，並扣得鄧德英所有之黑色鴨舌帽1頂、染有血
    跡之深綠色上衣1件、染有血跡之淺藍色牛仔褲1件、iPhone
    手機1支。
二、案經潘○○訴由臺中市政府警察局清水分局報告及臺灣臺中
    地方檢察署檢察官主動偵查起訴。
    理    由
壹、證據能力部分：
    按刑事訴訟法第159條之5規定：「被告以外之人於審判外之
    陳述，雖不符前4條之規定，而經當事人於審判程序同意作
    為證據，法院審酌該言詞陳述或書面陳述作成時之情況，認
    為適當者，亦得為證據。當事人、代理人或辯護人於法院調
    查證據時，知有第159條第1項不得為證據之情形，而未於言
    詞辯論終結前聲明異議者，視為有前項之同意」，其立法意
    旨在於傳聞證據未經當事人之反對詰問予以核實，原則上先
    予排除，惟若當事人已放棄詰問或未聲明異議，基於證據資
    料愈豐富，愈有助於真實發現之理念，且強化言詞辯論原則
    ，法院自可承認該傳聞證據例外擁有證據能力。查本判決下
    列所引用未符合刑事訴訟法第159條之1至第159條之4規定之
    傳聞證據，業經本院於審理程序時當庭直接提示而為合法之
    調查，且檢察官、被告及辯護人對上述審判外陳述之證據能
    力均未異議（見本院卷第102頁），本院審酌前開證據作成
    或取得之狀況，並無非法或不當取證之情事，且與待證事實
    具有關連性，認為以之作為證據應屬適當，揆諸上開規定，
    自均具有證據能力。又本判決下列所引用之其餘非供述證據
    ，並無證據證明係實施刑事訴訟程序之公務員因違背法定程
    序所取得，依同法第158條之4規定之反面解釋，亦均具有證
    據能力。
貳、認定犯罪事實之證據及理由：
一、訊據被告鄧德英對於其因與被害人阮○○前有嫌隙，遂於上揭
    時、地持扣案水果刀猛刺被害人胸腹部共約5刀，被害人因
    而傷重不治死亡等情均供承不諱。惟矢口否認有殺人之故意
    ，辯稱伊當天使用安非他命造成精神不清楚，事情發生之後
    腦袋是空白的，什麼都不記得，伊只記得案發當時刺傷阮○○
    後，他就躺在那邊沒辦法跑出去，不能喊救命或做其他動作
    ，伊非常後悔也知道自己做錯了，伊來臺灣是想賺錢的，但
    在工地工作期間被害人一直對伊百般刁難，害伊無法繼續工
    作而辭職，至今仍找不到新工作，伊平時不是這樣的個性，
    真的不是故意殺害對方云云。辯護人則為被告辯護稱：被告
    對於所犯都坦承不諱；被告跟被害人同居一個屋簷下，亦在
    同一個公司的工地工作，然被害人一直對被告百般刁難，致
    被告無法繼續工作而辭職，二人素有嫌隙，案發當天被告從
    外面回來以後，二個人又發生爭執，對方也有點挑釁，被告
    沒有工作、有龐大經濟壓力，再加上施用毒品的催化之下，
    才會鑄成大錯。施用毒品對被告的行為或多或少還是有一些
    影響，雖然不符減刑的規定，仍請審酌被告當時確實是有施
    用毒品以及其犯罪的緣由並非不值得憫恕，請求法院斟酌是
    否可以從輕量刑，給被告自新的機會等語。
二、經查：
  ㈠上開犯罪事實，迭據被告於警詢、偵訊、原審及本院審理時
    自白在卷（見偵卷第23至31、150頁、原審卷第24至26、68
    、130、258頁、本院卷第58至59、112至113頁），核與證人
    潘○○、被害人阮○○之家屬阮文心、證人阮○○於警詢、偵訊時
    、證人范○○、馬○○、陳○○於警詢時、證人阮○○於警詢、原審
    審理程序時證述之主要情節相符（見偵卷第45至47、51、69
    至70、79至81、93至94、99至100頁、相字卷第25至27、69
    、81至83頁、原審卷第243至248頁），並有臺中市政府警察
    局清水分局偵查報告、員警職務報告、犯罪嫌疑人指認表（
    阮○○指認被告）、光田綜合醫院行政相驗及法醫參考病歷摘
    要、被害人阮○○之入境許可資料、勞動部108年8月28日勞動
    發事字第1081986937號函、勞動部108年12月12日勞動發事
    字第1082450202號函檢送：聘僱外國人名冊、○○○機械工業
    廠之雇主聘僱外國人入國通報證明書、被害人阮○○之外國人
    同意轉換雇主或工作證明書、勞動部109年3月11日勞動發事
    字第1091038412號函檢送：廢止並同意轉換雇主或工作之外
    國人名冊、案發地點照片、臺灣臺中地方檢察署檢驗報告書
    、臺中市政府警察局清水分局109年3月30日中市警清分偵字
    第1090009401號函檢送：被害人阮○○之相驗照片、解剖過程
    蒐證影像（含照片）光碟、法務部法醫研究所109年5月15日
    法醫理字第10900020410號函檢送：109醫鑑字第1091100756
    號解剖報告書暨鑑定報告書、臺灣臺中地方檢察署相驗屍體
    證明書、相驗報告書（見相字卷第19至23、29、35至37、45
    至63、87至94、97至107、127至140、145至147頁）、外僑
    居留資料查詢：外僑出入境、工作許可等明細資料：①鄧德
    英②阮○○③阮○○④阮○○⑤范○○⑥馬○○⑦團○○⑧阮○雄、犯罪嫌疑人指
    認表（潘○○指認被告，阮○○指認被告、團○○，范○○指認被告
    、團○○、阮○○）、臺中市政府警察局清水分局搜索扣押筆錄
    、扣押物品目錄表、扣押物品收據（執行處所：彰化縣○○鄉
    ○○路0段000號、受執行人：被告；執行處所：臺中市○○區○○
    街00○0號0樓、受執行人：被告）、現場照片、監視器錄影
    畫面翻拍照片、被告案發時所著衣物照片、臺中市政府警察
    局清水分局109年5月27日中市警清分偵字第1090014645號函
    檢送：①臺中市政府警察局109年5月13日中市警鑑字第10900
    34058號鑑定書②刑案現場勘察報告③刑案現場採證報告、刑
    事案件證物採驗紀錄表④解剖報告（見偵卷第33、41、49、6
    5、71至75、83至89、95、101至139、213至300頁）等在卷
    可稽，復有扣案之水果刀1把、黑色鴨舌帽1頂、染有血跡之
    深綠色上衣1件、染有血跡之淺藍色牛仔褲1件等物可資佐證
    。此部分事實，堪以認定。
  ㈡再查，被害人經法醫師解剖觀察結果，被害人受有：1、穿刺
    刀傷（編號1），寬度3.5公分，位於左側乳頭外側，由前往
    後，由左往右，穿第五肋骨下緣，刺傷左上肺葉。2、穿刺
    刀傷（編號2），寬度2.3公分，位於左乳頭下方，由前往後
    ，由左往右，穿過第七肋骨下方，刺傷心臟左心室心尖、橫
    隔膜和下方左葉肝臟。3、穿刺刀傷（編號3），寬度2.1公
    分，由前往後，由左往右，穿過左外側第九肋骨下方，刺傷
    胃的上半部。4、穿刺刀傷（編號4），寬度2.0公分，位於
    肚臍上方偏左側，由前往後，由左往右，由下往上，刺傷胃
    的下半部和附近的小腸和橫結腸，後腹的腸繫膜。5、穿刺
    刀傷（背部），寬度1.0公分，位於後背腰椎偏左側，由後
    往前，由下往上，刺傷左側骼腰肌。6、屁股和左大腿後側
    上方有紅斑和瘀傷。7、兩側血胸；經解剖、組織病理切片
    及上開相驗卷所附資料綜合研判，被害人受有五處穿刺銳器
    傷，主要致命傷害為穿刺到心臟和左肺臟，產生左側血胸和
    心包膜填塞，導致死亡。唯死者身上並未發現抵禦性傷勢，
    推論死者極可能在沒有防備或者受制的狀態下遇刺。由以上
    死者死亡經過及經驗判明：死者之死亡機轉為出血性休克，
    死亡原因為五處穿刺銳器傷，主要致命傷害為穿刺到心臟和
    左肺臟，產生左側血胸和心包膜填塞，導致死亡。死亡方式
    為「他殺」，鑑定結果為「因為遭遇到五處穿刺性銳器傷，
    主要致命傷害為穿刺心臟和左肺臟，導致傷重死亡。死亡方
    式為『他殺』」等情，有法務部法醫研究所109年5月15日法醫
    理字第10900020410號函所附解剖暨鑑定報告書1份附卷足憑
    （見相驗卷第127至140頁）。足證被告持扣案水果刀猛刺被
    害人胸腹部5刀致穿刺心臟和左肺臟，產生左側血胸和心包
    膜填塞，為致死之原因無訛。
  ㈢被害人上述傷勢造成死亡之結果，係被告基於殺人之犯意所
    為：
  1.依上開法醫師解剖及鑑定報告書所載之被害人之傷勢，係「
    1、穿刺刀傷（編號1），寬度3.5公分，位於左側乳頭外側
    ，由前往後，由左往右，穿第五肋骨下緣，刺傷左上肺葉。
    2、穿刺刀傷（編號2），寬度2.3公分，位於左乳頭下方，
    由前往後，由左往右，穿過第七肋骨下方，刺傷心臟左心室
    心尖、橫隔膜和下方左葉肝臟。3、穿刺刀傷（編號3），寬
    度2.1公分，由前往後，由左往右，穿過左外側第九肋骨下
    方，刺傷胃的上半部。4、穿刺刀傷（編號4），寬度2.0公
    分，位於肚臍上方偏左側，由前往後，由左往右，由下往上
    ，刺傷胃的下半部和附近的小腸和橫結腸，後腹的腸繫膜。
    5、穿刺刀傷（背部），寬度1.0公分，位於後背腰椎偏左側
    ，由後往前，由下往上，刺傷左側骼腰肌。6、屁股和左大
    腿後側上方有紅斑和瘀傷。7、兩側血胸。…被害人受有五處
    穿刺銳器傷，主要致命傷害為穿刺到心臟和左肺臟，產生左
    側血胸和心包膜填塞，導致死亡。唯死者身上並未發現抵禦
    性傷勢，推論死者極可能在沒有防備或者受制的狀態下遇刺
    。」（見相驗卷第135至137頁），即被害人胸腹部之重要器
    官心臟、肺臟、肝臟、胃腸悉遭被告持刀刺及，參以被告於
    本院審理時稱：「（審判長問：你那把水果刀原來是放在哪
    裡？）在我們的房間。」、「（審判長問：誰的房間？）我
    住的房間裡面。」、「（審判長問：水果刀原來有刀鞘嗎？
    ）有。」、「（審判長問：你是從刀鞘拔出來之後才拿刀去
    刺阮○○的嗎？）是。」、「（審判長問：你當時是跟阮○○原
    來一起躺在地上嗎？）有，有躺在地上。」、「（審判長問
    ：你是爬起來以後去拿水果刀，拿了之後從刀鞘拔出刀子之
    後，才拿刀去刺阮○○的嗎？）是。」、「（審判長問：刀子
    原來放在房間裡何處？）放在我的枕頭下面。」、「（審判
    長問：你是何時把那把刀子放在你枕頭下面？是當天嗎？）
    是案發當天的前幾天。」云云（見本院卷第112至113頁），
    可見被告與被害人縱案發前或相處不睦，然案發當下被害人
    並未挑釁被告或與被告發生爭執，與被告並無任何肢體衝突
    ，而被告即在被害人無任何防備的情形下，持預藏之水果刀
    猛刺被害人胸腹部5刀，在被害人逃離房間向人求救時，仍
    持水果刀追刺被害人，在被害人的朋友潘○○跑出來攔阻時，
    還傷害了潘○○，足見被告殺意甚堅，對其上開行為足造成被
    害人死亡之結果，自有所預見及認識，並有意使其發生，而
    具有殺人之故意甚明。
  2.刑法上殺人與傷害人之區別，應以加害人有無殺意為斷，不
    能因與被害人素不相識，原無宿怨，即認為無殺人之故意（
    最高法院51年台上字第1291號判例意旨參照）。另刑法上之
    殺人罪，須行為人於行為時具有殺害之犯意，始足成立，而
    殺害犯意之有無，應斟酌行為人之動機、手段、被害人受傷
    處所是否致命部位，及傷痕之多寡，輕重如何等為判斷之基
    準，究不能單以其中一項作為認定之絕對標準（參考最高法
    院19年上字第718號判決意旨）。再按刑法上之故意，分直
    接故意（確定故意）與間接故意（不確定故意），「行為人
    對於構成犯罪之事實，明知並有意使其發生者」為直接故意
    ；「行為人對於構成犯罪之事實，預見其發生而其發生並不
    違背其本意者」為間接故意。又間接故意與有認識的過失（
    又稱疏虞過失）之區別，係二者對構成犯罪之事實雖均預見
    其能發生，但前者對其發生並不違背其本意，後者則確信其
    不發生。三者概念並不相同，適用時應詳予區分（參考最高
    法院87年度台上字第2716號裁判意旨）。而行為人有無犯罪
    之故意，乃個人內在之心理狀態，惟有從行為人之外在表徵
    及其行為時之客觀情況，依經驗法則審慎判斷，方能發現真
    實（參考最高法院88年度台上字第1421號判決意旨）。而不
    論行為人為「明知」或「預見」，皆為故意犯主觀上之認識
    ，只是程度強弱有別，行為人有此認識進而有「使其發生」
    或「任其發生」之意，則形成犯意，前者為確定故意、直接
    故意，後者為不確定故意、間接故意；而確定故意或不確定
    故意，其「明知」或「預見」乃在犯意決定之前，至於犯罪
    行為後結果之發生，則屬因果關係問題，因常受有物理作用
    之支配，非必可由行為人「使其發生」或「任其發生」。故
    犯意之認識與犯罪之結果為截然不同之概念。查，被告手持
    扣案水果刀，朝被害人之胸腹部猛刺，而人體之胸腔及腹腔
    內有心臟、肺臟、肝臟、腎臟等器官，以利刃刺入將傷及該
    等要害臟器，而足以發生致人死亡之結果，乃眾所周知之事
    實，被告為一成年人，對此自知之甚詳。依前開調查認定之
    事實，被告係在死者沒有防備的狀態下，持水果刀朝被害人
    胸腹部猛刺5刀，其用意應非僅在傷害被害人之傷害犯意而
    已。被告持刀刺擊被害人時，對被害人胸腹部有心臟、肺臟
    等重要器官有明悉認識，仍執意持利刃刺擊被害人，致使被
    害人發生死亡之結果，足見被告有殺害被害人之直接故意，
    堪可認定。又被告於本案殺人案發後，仍向友人團○○求助，
    在團○○及其友人之協助下，自臺中搭乘計程車至彰化找團○○
    之友人投靠，以躲避查緝，可見被告於案發時之辨識能力、
    思考能力及行為能力應與常人無異，可見被告於為本件犯行
    前後，均能表現出與一般人並無不同之正常感官知覺、日常
    生活能力、判斷能力，足認被告於本案犯行時之精神狀態，
    並未因吸食毒品，致其辨識行為違法或依其辨識而行為之能
    力顯著減低等情，此有衛生福利部草屯療養院109年9月28日
    草療精字第1090010858號函檢附被告精神鑑定報告書及鑑定
    人結文在卷可稽（見原審卷第193至201頁）。是被告及辯護
    人辯稱不是故意殺害被害人，係因吸食毒品致辨識能力降低
    云云，俱無可採。
  ㈣被告於本院再辯稱本案應有刑法第19條、第59條減輕規定之
    適用云云，然查：
  1.被告於本案殺人犯行前，雖有施用第二級毒品甲基安非他命
    之行為，惟經原審送請行政院衛生福利部草屯療養院進行精
    神鑑定，其鑑定結果認：被告目前因殺人案件被羈押在看守
    所內，由法警、口譯陪同進行精神鑑定。被告接受鑑定當時
    意識狀態為清醒，情緒穩定，臉部表情較愁苦，語言表達少
    ，說話音量適中，語言表達與理解能力可，可切題回答問題
    。無明顯思考方面之問題，未見明顯知覺異常或妄想內容等
    異常發現。…在語言理解與表達上，被告可在口譯協助下切
    題回應，也能清楚說明案件當時的狀況，並具備基本的是非
    判斷能力，也具備適當的生活自理，表現。在心理與社會適
    應上，被告的性格較為內向，面對困難與負向情緒時，多採
    壓抑或物質使用的方式來因應，乏適當的情緒調節策略，皆
    需要相關資源協助。於鑑定期間未觀察到被告有明顯精神症
    狀，可切題回應，語言理解能力尚可，現實感未見明顯缺損
    。針對其犯行時的精神狀態評估，被告可詳述犯行前後的行
    為時序、意圖及情緒皆可清楚交代，未見明顯記憶受損，仍
    有相當之現實感和判斷能力。被告前一日有使用安非他命，
    用量較平時略多，不能完全排除安非他命可能對其衝動控制
    有所影響，但就其過去使用經驗，應不致造成現實感缺損之
    情形…，此有衛生福利部草屯療養院109年9月28日草療精字
    第1090010858號函檢附被告精神鑑定報告書及鑑定人結文在
    卷可稽（見原審卷第193至201頁），本院認被告犯行當時對
    於外界事務之辨識以及自由決定意思之能力無重大缺損，並
    未因精神障礙或其他心智缺陷，致其辨識行為違法或依其辨
    識而行為之能力顯著減低等情。復佐以被告於本案殺人案發
    後，仍向友人團○○求助，在團○○及其友人之協助下，自臺中
    搭乘計程車至彰化找團○○之友人投靠，以躲避查緝，可見被
    告於案發時之辨識能力、思考能力及行為能力應與常人無異
    ，可見被告於為本件犯行前後，均能表現出與一般人並無不
    同之正常感官知覺、日常生活能力、判斷能力，足認被告於
    本案犯行時之精神狀態，並無刑法第19條第1項或第2項所規
    定之情形，自無該條項規定之適用。
  2.按量刑固屬法院自由裁量之職權，然仍應受比例、罪刑相當
    原則等法則之拘束，並非可恣意為之，致礙及公平正義之維
    護，必須兼顧一般預防之普遍適應性與具體個案特別預防之
    妥當性，始稱相當。而刑法第59條之酌量減輕其刑，必須犯
    罪有特殊之原因，在客觀上足以引起一般人之同情，認為即
    予宣告法定低度刑期仍嫌過重者，始有其適用，至於犯罪後
    之態度等情狀，僅可為法定刑內從輕科刑之標準，不得據為
    酌量減輕之理由（參考最高法院51年台上字第899號、70年
    度台上字第794號、77年度台上字第4382號判決意旨）。本
    院考量刑法第271條第1項殺人罪之法定本刑為「死刑、無期
    徒刑或10年以上有期徒刑」，被告本案殺人犯行，所得量處
    最低刑為有期徒刑10年，難認有何情輕法重或情堪憫恕之情
    形，且該法定刑所得宣告之範圍，亦應已足區隔不同之行為
    人及犯罪類型，況本案被告不過因與被害人阮○○在工作上曾
    有糾紛，案發時僅因生活細故對被害人阮○○不滿，竟持刀刺
    擊被害人阮○○終致其死亡，觀之被告本案犯罪手段，雖非以
    極其兇惡殘暴方式為之，然而生命無價，任何人均無權剝奪
    他人生命，況被害人阮○○與被告均同為離開家鄉遠赴臺灣工
    作之外籍移工，被害人阮○○年僅20歲，正值青壯，甫於108
    年12月1日抵臺工作，被告卻僅因上述原因，罔顧被害人阮○
    ○生命，逕持水果刀刺殺被害人阮○○致死等節，在客觀上難
    以引起一般人之同情，尚無從依刑法第59條規定，酌減其刑
    ，併此敘明。
  ㈤綜上所述，本案事證明確，被告犯行足以認定，應依法論科
    。
參、本院之判斷：
一、核被告所為，係犯刑法第271條第1項之殺人罪，原審以被告
    犯罪事證明確，予以論罪科刑，固非無見，然被告係基於殺
    人之直接故意犯本案，原審認被告僅係間接故意殺人，尚有
    未洽，被告上訴意旨稱其案發時辨識能力不足，請求減輕云
    云雖無可採，然原審判決既有如上瑕疵，即屬無可維持，應
    由本院就被告殺人部分撤銷改判，爰審酌被告於臺灣無任何
    犯罪前科紀錄，高中畢業之教育智識程度，未婚、無子女，
    工作不穩定，來臺2年仍有7000元美金的欠債，平均每月1次
    使用安非他命，與被害人關係不睦及犯罪所受刺激，暨犯罪
    後未留待現場查看被害人傷勢或協助就醫，即在友人幫助下
    逃離現場前往外縣市躲避，惟於警詢、偵訊、嗣於法院訊問
    、準備及審理程序時，就本案殺人犯行自白不諱，表示對於
    本案犯行非常後悔（見原審卷第266頁、本院卷第115、118
    頁），並供稱在越南之家人有去跟被害人阮○○家屬道歉、但
    不知道有無賠償（見原審卷第266頁），迄未能成立和解、
    賠償損害等一切情狀，量處如主文第二項之刑示懲。
二、又被告係越南籍，為外國人，此有前開被告之外僑出入境、
    工作許可等明細資料在卷可考，其在我國境內犯罪，且就本
    案犯行受有期徒刑以上刑之宣告，本院認不宜任令被告在我
    國境內繼續居留，有驅逐出境之必要，爰依刑法第95條規定
    ，併諭知於刑之執行完畢或赦免後，驅逐出境。
三、扣案之水果刀1把雖為被告本案殺人犯行所用之物，惟被告
    始終供承該水果刀係團○○所有等語（見偵卷第150頁、原審
    卷第256頁），卷內復無證據足資證明該扣案物係被告所有
    ，爰不予宣告沒收，檢察官請求沒收扣案之水果刀1把，尚
    難准許，附此敘明。
據上論斷，應依刑事訴訟法第369條第1項前段、第364條、第299
條第1項前段，刑法第271條第1項、第95條，判決如主文。
本案經檢察官鐘祖聲提起公訴，經檢察官姚玎霖到庭執行職務。

中　　華　　民　　國　 110　　年　　1 　　月　　13　　日
                刑事第九庭  　審判長法　官　紀  文  勝
                                    法　官　賴  妙  雲
                                    法　官　姚　勳　昌
以上正本證明與原本無異。              
如不服本判決應於收受送達後二十日內向本院提出上訴書狀，其
未敘述上訴理由者，並得於提起上訴後二十日內向本院補提理由
書狀（均須按他造當事人之人數附繕本）「切勿逕送上級法院」
。
                                    書記官  溫  尹  明

中　　華　　民　　國　 110　　年　　1 　　月　　13　　日
附錄本案論罪科刑法條：
中華民國刑法第271條
（普通殺人罪）
殺人者，處死刑、無期徒刑或 10 年以上有期徒刑。
前項之未遂犯罰之。